【裁判字號】    98,易,290
【裁判日期】    980703
【裁判案由】    詐欺
【裁判全文】
臺灣雲林地方法院刑事判決
公  訴  人  臺灣雲林地方法院檢察署檢察官
被      告  甲○○
上列被告因詐欺案件，經檢察官提起公訴（98年度偵字第1119號
），被告於準備程序中就被訴事實為有罪之陳述，本院改依簡式
審判程序審理，判決如下：
    主  文
甲○○幫助共同意圖為自己不法之所有，以詐術使人將本人之物
交付，處有期徒刑月，如易科罰金，以新臺幣壹仟元折算壹日
，緩刑貳年。
    犯罪事實
一、甲○○預見提供己有金融機構帳戶之金融卡及密碼，有遭他
    人利用作為詐騙工具之可能，竟仍不違其本意，基於幫助詐
    欺之不確定故意，於民國97年11月7 日，將其中華郵政股份
    有限公司四湖郵局帳號00000000000000號之帳戶金融卡及密
    碼，在臺中市「空軍一號」快遞中清中山站，寄送予真實姓
    名、年籍不詳之成年人，而幫助該成年人所屬詐騙集團為詐
    欺犯行。其後該詐騙集團成員即以網路MSN 聊天，佯裝援交
    女要援助交際之方式，與不特定民眾於線上聊天約定後，再
    要求將金錢匯入至指定之帳戶始可見面，致乙○○在新竹縣
    新豐鄉○○街132 號租屋處上網，透過MSN 聊天後，信以為
    真，乃於97年11月8 日上午1 時許，在渣打國際商業銀行新
    豐分行所設置自動櫃員機，依照詐騙集團成員之指示，以跨
    行轉帳之方式，匯款新臺幣（下同）30,000元至甲○○上開
    帳戶內，隨即遭提領一空，經乙○○驚覺遭詐騙後報警處理
    ，始循線查知上情。
二、案經新竹縣警察局竹北分局報告臺灣雲林地方法院檢察署檢
    察官偵查起訴。
    理  由
一、本件係經被告甲○○於準備程序期日為有罪之陳述，而經本
    院合議庭裁定由受命法官獨任以簡式審判程序加以審理，此
    有本院98年6 月19日準備程序筆錄一份附卷足憑，則依據刑
    事訴訟法第273 條之2 、同法第159 條第2 項之規定，不適
    用傳聞法則有關限制證據能力之相關規定，合先敘明。
二、訊據被告甲○○對於上開犯罪事實坦承不諱，核與被害人乙
    ○○之指述情節相符（偵卷第8 、9 頁），復有被害人合作
    金庫銀行存摺交易明細1 份、中華郵政股份有限公司雲林郵
    局98年3 月17日雲營字第0985000334號函暨檢附被告上開帳
    戶開戶基本資料及交易資料各1 份、上開郵局98年4 月16日
    雲營字第0985000448號函暨檢附被告上開帳戶歷史交易交清
    單1 份及97年11月7 日寄貨收據1 紙在卷可稽（偵卷第14、
    21至23、30至36頁、本院卷第26頁），是被告自白與事實相
    符，應可採信，其犯行洵堪認定。
三、按金融存款帳戶，係作為存戶個人財產保管之用，與存戶之
    金融卡及密碼相結合，其專屬性、私密性甚高，除非本人或
    與本人具密切之關係者，難認有何理由可自由流通使用該金
    融卡及密碼，而一般人亦均應有妥為保管金融卡及密碼，以
    防止被他人冒用之認識，縱有特殊情況偶有將金融卡及密碼
    交付他人之需，亦必深入瞭解其用途後再行提供使用，此為
    吾人日常生活經驗與事理；且觀諸現今社會上，詐騙者蒐購
    人頭帳戶，持以作為詐欺取財犯罪所得掩飾之用，常有所聞
    ，出借帳戶予非親非故之人，受讓人可能係為從事詐欺犯罪
    ，已屬人盡皆知之事，被告於本院98年6 月19日審理中亦自
    承：上開帳戶為伊日常使用之帳戶，新聞亦有報導提供金融
    帳戶予他人使用，可能幫助他人犯罪，且詐騙集團經常施用
    詐術，使被詐騙人將款項匯入其指定之人頭帳戶，以掩飾其
    犯行，並藉此逃避檢警人員之追緝等語，是被告應可預見提
    供上開帳戶之金融卡及密碼予該真實姓名、年籍不詳之人，
    恐將被利用其金融機構帳戶，作為詐欺犯罪使用，竟仍將上
    開帳戶之金融卡及密碼等提領工具交付予不熟識之人，供詐
    欺集團作為上開詐欺取財犯罪使用，顯不違反其本意，其幫
    助他人犯詐欺取財罪之不確定故意至明，則被告幫助犯詐欺
    取財之犯行堪以認定。
四、按刑法上之幫助犯，係對於犯罪與正犯有共同之認識，而以
    幫助之意思，對於正犯資以助力，而未參與實施犯罪之行為
    者而言（最高法院88年度臺上字第1270號判決意旨參照）。
    被告基於幫助詐欺取財之不確定故意，提供上開帳戶之金融
    卡及密碼予真實姓名、年籍不詳之成年人，該成年人所屬詐
    騙集團成員，旋以詐術向被害人詐取財物，並無證據證明被
    告有參與詐欺取財犯行之構成要件行為，故核被告所為，係
    犯刑法第30條第1 項前段、第339 條第1 項幫助詐欺取財罪
    。被告幫助詐騙集團犯前開罪名，爰依刑法第30條第2 項規
    定，按正犯之刑減輕之。被告所幫助之詐騙集團成員間，有
    犯意聯絡、行為分擔，應論以共同正犯。爰審酌被告因一時
    失慮，竟輕易提供銀行帳戶供他人掩飾犯罪所得使用，非但
    增加被害人尋求救濟之困難，造成社會人心不安，亦助長詐
    騙犯罪者之氣焰，使詐欺犯罪者得以順利取得詐欺所得之財
    物，危害財產交易安全，本件被害人受詐騙而匯入被告之帳
    戶為30,000元，惟被告於本院審理中已坦承犯行，並已賠償
    被害人30,000元，有本院98年度附民字第39號和解筆錄1 紙
    在卷可稽，態度尚屬良好，被害人亦表示願意原諒被告（本
    院卷第25頁反面），及檢察官具體求刑有期徒刑3 月等一切
    情狀，量處如主文所示之刑，並諭知易科罰金之折算標準。
    又被告前未曾因故意犯罪受有期徒刑以上刑之宣告，有臺灣
    高等法院被告前案紀錄表一份附卷可稽，其因一時失慮，初
    罹刑章，犯罪後已坦承犯行，並已賠償上開被害人損失，經
    此罪刑之宣告，當知所警惕，信無再犯之虞，本院認為所宣
    告之刑，以暫不執行為適當，應依刑法第74條第1 項第1 款
    ，併予宣告緩刑2 年，以啟自新。
五、至於被告所有之上開帳戶金融卡及密碼等物，雖均係其所有
    供犯罪所用之物，但未經扣案，且迄今仍未取回，因非屬義
    務沒收之物，故不予宣告沒收。
據上論斷，應依刑事訴訟法第299 條第1 項前段、第273 條之1
第1 項，刑法第30條第1 項前段、第2 項、第339 條第1 項、第
41條第1 項前段、第74條第1 項第1 款，刑法施行法第1 條之1
第1項 、第2 項前段，判決如主文。
本案經檢察官林豐正到庭執行職務。
中    華    民    國    98    年    7     月    3     日
                  刑事第一庭    法  官  陳美利
以上正本證明與原本無異。
如不服本判決，應於判決送達後10日內向本院提出上訴狀（須附
繕本），並應敘述具體理由；其未敘述上訴理由者，應上訴期屆
滿後20日向本院補提理由書（均須按他造當事人之數附繕本）。
「切勿逕送上級法院 」
                                書記官  王秀如
中    華    民    國    98    年    7     月    3     日
附錄本案論罪科刑法條：
刑法第339 條第1 項
意圖為自己或第三人不法之所有，以詐術使人將本人或第三人之
物交付者，處5 年以下有期徒刑、拘役或科或併科1 千元以下罰
金。


司法院資訊處製作；財團法人民間司法改革基金會備份。
